臺灣臺北地方法院刑事判決　　　　　　　　　　　　八十九年度自字第一五號
　　自　訴　人　甲○○
　　被　　　告　丙○○
　　選任辯護人　賴邦元
右列被告因偽造文書等罪案件，經自訴人提起自訴，本院判決如左：
    主  文
本件免訴。
    理  由
一自訴要旨：
  自訴人主張：被告丙○○夥同乙○○（通緝中），基於概括犯意，意圖為自己不法
  之所有，於民國八十年十月間連續向自訴人謊稱欲在臺北市○○區○○段四小段八
  十二地號土地興建停車塔、並擬購買金山南路一段七十二之一號三樓房屋作為永朧
  公司辦公室使用，假意商請自訴人登記為各該不動產之所有權人，聲稱事後將儘速
  移轉所有權予他人、自訴人無須擔負任何責任云云，致使自訴人陷於錯誤而予以同
  意。嗣於八十二年十月、十一月間，未經自訴人同意，連續以各該不動產及前此登
  記自訴人名下之臺北市○○區○○段三小段三八一地號土地作為借款擔保，向外借
  款朋分花用。其中並以自訴人名義偽造金錢消費借貸契約進而行使，佯示提供前述
  華中段、立農段土地設定抵押權，而以此等明知不實之抵押權設定事項，連續使該
  管地政事務所登載於不動產登記簿內，藉此先後向中央信託局信託處及高春駿等金
  融機構或個人求貸金錢入己。復於八十三年間承前行使偽造私文書之概括犯意，擅
  以自訴人名義偽造租賃契約，將前述金山南路一段七十二之一號三樓之房屋出租予
  詠辰公司及宏暐公司。自訴人因被告前述行為，遭稅捐稽徵機關通知補繳租賃所得
  稅款，並遭抵押權人追償債務而受有損害。因指被告涉有詐欺、行使偽造私文書及
  使公務員登載不實之罪嫌。
二本院之判斷：
  (一)案件曾經判決確定者，應諭知免訴之判決，刑事訴訟法第三百零二條第一款所明
    定。此項訴訟法上之一事不再理原則，關於實質上一罪或裁判上一罪，均有其適
    用（參考最高法院六十年台非字第七七號判例）。
  (二)被告丙○○曾於八十一年間，先以總價新臺幣（下同）二億三千八百萬元之價格
    ，向黃勉欽洽購前述金山南路一段七十二號之一地下一樓至地上八樓全部房屋及
    基地，約定按各樓層分別移轉登記為自訴人與呂靜漪、鄧文通、陳次鈞、趙劉望
    、黃桂彬、呂臺勳及被告丙○○等八人所有，旋於取得黃勉欽所有相關證件後，
    與乙○○合謀擅自盜刻印章，虛列高於前述原議價金之不實價額，連續偽造黃勉
    欽與自訴人甲○○等人之買賣契約書進而行使，並以自訴人等人名義先後向第一
    銀行基隆分行、中央信託局信託處等金融機構申辦貸款入己（第一銀行部分，係
    以虛載總價四億七千四百三十七萬元之偽造契約，貸得二億四千九百五十萬元，
    中央信託局部分，則以虛載總價三億六千零八十萬元之偽造契約，貸得二億八千
    五百萬元）。以上事實，已於八十四年二月二十一日，經臺灣高等法院八十四年
    度上訴字第二五二號判處行使偽造私文書罪刑，上訴三審駁回確定在案，經本院
    調取前案卷證核閱無誤。
  (三)本案自訴人請求審判之事實，關於行使偽造私文書而以金山南路一段七十二之一
    號三樓房屋向中央信託局辦理抵押貸款入己部分，為前案確定判決所認定之局部
    犯罪事實。被告在本院訊問時供稱：因當時亟需資金發展事業，但因信用額度已
    滿而無法再以自身名義向銀行申貸，遂一再以他人名義登記為不動產所有人進而
    藉以借款（本院九十一年八月九日訊問筆錄第四頁），與前案犯罪動機殊無二致
    。此部分行為，以及自訴人另指被告未經同意擅自以其名義偽造租約進而行使之
    事實，均與前案經判決確定之行為時間相近，所犯亦為構成要件相同之罪名，顯
    然出於概括犯意，俱應依連續犯規定論以一罪。至於自訴人併指被告意圖不法所
    有，誘使其同意登記為本案不動產所有人，進而妄託名義偽造文書持以行使，使
    該管地政機關人員據以在職務上所掌文書為不實登載，藉此對外貸款入己花用，
    依其所訴詐欺及使公務員登載不實情節，顯亦皆與前述連續行使偽造私文書犯行
    具有方法結果之牽連關係，依法仍屬裁判上一罪，不因自訴人片面主張為數罪而
    異其法律判斷。從而本案自訴事實俱為前案有罪確定判決效力所及，依前述說明
    ，應不經言詞辯論，逕為免訴之諭知。
  (四)共同被告乙○○部分，因該被告匿不到案，無從查訊本案所涉各部分被訴事實之
    行為動機。而共同犯罪之數人，彼此動機非必盡同，自難基於被告丙○○所供前
    述一己內心狀態，遽認乙○○在本案被訴事實確為前案判決效力所及，應俟緝獲
    之後另行審結，併予指明。
三適用之法律：
  刑事訴訟法第三百四十三條，第三百零二條第一款，第三百零七條。
中    華    民    國      九十一      年      八      月      十九      日
                                       法  官  林  勤  綱
右正本證明與原本無異。
如不服本判決，應於判決送達後十日內，向本院提出上訴狀。
                                       書記官  許  博  為
中    華    民    國      九十一      年      八      月      十九      日
